臺灣彰化地方法院民事裁定
110年度再易字第5號
再審原告    劉其書  

再審被告    宜泰資產管理有限公司

法定代理人  簡昭政  
上列當事人間提起再審之訴事件，再審原告對於民國108年3月26
日本院北斗簡易庭108年度斗簡字第46號、民國108年12月16日本
院108年度簡上字第65號、民國109年7月1日本院109年度再易字
第2號等確定判決，提起再審之訴，本院裁定如下：
    主  文
再審之訴駁回。
再審訴訟費用由再審原告負擔。
    理  由
一、再審起訴意旨略以：
　　再審被告前以本院90年度促字第22385號已確定之支付命令
    （下稱系爭支付命令）作為執行名義，聲請就再審原告所有
    之不動產為強制執行，惟再審原告前因於彰化地區就業困難
    ，遂於20多年前即居住於臺北市就學就業，甚而往返臺灣臺
    北與中國之間，且原戶籍地即彰化縣○○鎮○○里○○路○段000號
    （下稱系爭地址）住家，地勢低窪常淹水，亦無水電可用，
    是再審原告實際上未居住於該址，並無法實際領取寄存於警
    察機關之系爭支付命令正本，故屬支付命令3個月內無法送
    達至債務人，該支付命令依法應已失效。前曾提起債務人異
    議之訴(本院北斗簡易庭108年度斗簡字第46號)，經本院以1
    08年度簡上字第65號判決駁回確定，嗣後提起再審，再經本
    院以109年度再易字第2號判決駁回再審確定（以上三件合稱
    系爭判決），爰依民事訴訟法第496條第1項第13款等規定提
    起再審之訴，並聲明系爭判決應廢棄。
二、經查：
　㈠按對於審級不同之法院就同一事件所為之判決，提起再審之
    訴者，專屬上級法院合併管轄，民事訴訟法第499條第2項本
    文定有明文。查本件再審原告係對屬同一事件之本院北斗簡
    易庭108年度斗簡字第46號、本院108年度簡上字第65號確定
    判決、本院109年度再易字第2號確定判決，提起再審，依前
    開規定，專屬本院管轄，先予敘明。
　㈡次按第二審法院就該事件已為本案判決者，對於第一審法院
    之判決不得提起再審之訴，民事訴訟法第496條第3項亦有明
    文。次查本件再審原告對本院北斗簡易庭108年度斗簡字第4
    6號判決以及本院108年度簡上字第65號判決均提起再審，因
    該案業經第二審法院為本案判決，則再審原告對於系爭判決
    中本院北斗簡易庭108年度斗簡字第46號判決，提起再審之
    訴之部分，並不合法，應予駁回。
　㈢而關於系爭判決中本院108年度簡上字第65號、本院109年度
    再易字第2號之判決此部分；復按有下列各款情形之一者，
    得以再審之訴對於確定終局判決聲明不服；但當事人已依上
    訴主張其事由或知其事由而不為主張者，不在此限；再審之
    訴，法院認無再審理由，判決駁回後，不得以同一事由，對
    於原確定判決或駁回再審之訴之確定判決，更行提起再審之
    訴；民事訴訟法第496條第1項前段、第498條之1分別定有明
    文。如違背前開規定，即前已依上訴主張其事由或仍以同一
    再審理由更行提起再審之訴者，法院應認其再審之訴為不合
    法，以裁定駁回之；同法第502條第1項亦有明文。復查本件
    再審原告提起之債務人異議之訴事件，前經本院以108年度
    簡上字第65號判決駁回其上訴後，即對前開原二審確定判決
    提起再審，經本院以109年度再易字第2號原確定再審判決駁
    回其再審之訴，嗣再次提起本件再審；惟本件再審原告不僅
    前已依上訴程序主張其事由在卷可稽，即已與民事訴訟法第
    496條第1項前段規定有違，且本件所憑之再審事由及法律依
    據，核與前次聲請再審並無二致，實屬同一事由，亦與民事
    訴訟法第498條之1規定有悖，足認其未合法表明再審理由。
    從而，本件再審原告因前已依上訴程序主張其事由且未合法
    表明本件再審理由，其再審之訴，顯無具備再審合法要件，
    依前揭規定，本件再審即屬不合法，且毋庸命補正，本院應
    逕予裁定駁回之。
　㈣又按不得上訴之判決，於宣示時確定；再審之訴，應於30日
    之不變期間內提起；前項期間，自判決確定時起算，判決於
    送達前確定者，自送達時起算；其再審之理由發生或知悉在
    後者，均自知悉時起算；但自判決確定後已逾五年者，不得
    提起；再審之訴不合法者，法院應以裁定駁回之，為民事訴
    訟法第398條第2項、第500條第1項至第2項、第502條第1項
    所明定。所謂再審之訴不合法，係指再審之訴不合程式，或
    已逾期間，或法律上不應准許者而言。又查本件再審原告所
    述之系爭判決，其中最後宣示者為本院109年度再易字第2號
    判決，前已於民國(下同)109年7月1日宣示，並於109年7月1
    9日0時發生寄存送達再審原告之效力，有原確定判決及送達
    證書附在該案卷內第147頁可稽。惟本件再審原告遲至110年
    2月18日始具狀向本院對於已確定之系爭判決提起再審之訴
    ，有本院收狀戳章可憑(見本院卷第13頁)；其亦無提出有於
    30日不變期間內提起再審之證明。是本件顯逾法定之30日不
    變期間，且核無再審理由發生或知悉在後之情形，依民事訴
    訟法第502條第1項規定，本件再審之訴仍不合法，本院亦應
    予以裁定駁回。
　㈤另再審原告所述之系爭支付命令以及系爭地址之送達不合法
    等情形，假若再審原告之理由為真實，則系爭支付命令即因
    未合法送達而尚未確定，此際並非提起債務人異議或再審之
    訴，係應另尋其他訴訟或非訟之程序以謀求救濟。是縱使再
    審原告主張有理由，惟並非債務人異議或再審之訴得予以審
    酌，且系爭支付命令之確定證明書前已於110年7月2日經本
    院撤銷之，有再審原告之呈報狀及裁定影本附本院卷，故本
    件屬顯無再審理由，本院即應依民事訴訟法第502條第2項，
    得不經言詞辯論，以判決駁回之；何況本件再審之訴本為不
    合法，於開啟再審程序前，本院尚不得審酌本件實體事項。
三、據上論結，本件再審之訴不合法，依民事訴訟法第502條第1
    項、第95條、第78條之規定，裁定如主文。
中　　華　　民　　國　　110 　年　　12　　月　　22　　日
                  民事第四庭  審判長法  官　王鏡明
                                    法  官  謝仁棠
                                    法  官  李言孫
以上正本係照原本作成。
本裁定不得抗告。
中　　華　　民　　國　　110 　年　　12　　月　　23　　日
                                    書記官  梁永慶